臺灣雲林地方法院刑事判決
109年度金訴字第96號
公  訴  人  臺灣雲林地方檢察署
被      告  廖峻樘


上列被告因違反洗錢防制法案件，經檢察官提起公訴（109年度
偵字第5709號、第6740號、第7178號），本院改以簡式審判程序
，並判決如下：
    主      文
廖峻樘幫助犯洗錢防制法第十四條第一項之一般洗錢罪，處有期
徒刑貳月，併科罰金新臺幣貳萬元，罰金如易服勞役，以新臺幣
壹仟元折算壹日。緩刑貳年，並應於本判決確定之日起參個月內
，支付如附表所示之賠償金額。
    事實及理由
一、本件犯罪事實及證據，除增列「被告廖峻樘於本院準備程序
    、審理程序之自白」外，其餘均引用檢察官起訴書之記載（
    如附件）。
二、論罪科刑：
(一)按刑法上之幫助犯，係對於犯罪與正犯有共同之認識，而以
    幫助之意思，對於正犯資以助力，而未參與實施犯罪之行為
    者而言（最高法院88年度台上字第1270號判決意旨參照）。
    刑法關於正犯、幫助犯之區別，係以其主觀之犯意及客觀之
    犯行為標準，凡以自己犯罪之意思而參與犯罪，其所參與者
    ，苟係犯罪構成要件之行為，亦為正犯。如以幫助他人犯罪
    之意思而參與犯罪，其所參與者又為犯罪構成要件以外之行
    為，則為從犯（最高法院95年度台上字第3886號判決意旨參
    照）。被告廖峻樘交付本案帳戶之存摺、提款卡及密碼予詐
    騙集團成員，供詐騙集團成員詐欺告訴人取得財物之用，僅
    為他人詐欺取財犯行提供助力，尚無證據足以證明被告係以
    自己實施詐欺取財犯罪之意思，或與他人為詐欺取財犯罪之
    犯意聯絡，或有直接參與詐欺取財犯罪構成要件行為分擔等
    情事，被告應屬幫助犯詐欺取財罪。
(二)再按行為人提供金融帳戶金融卡及密碼供他人使用，嗣後被
    害人雖匯入款項，然此時之金流仍屬透明易查，在形式上無
    從合法化其所得來源，未造成金流斷點，尚不能達到掩飾或
    隱匿特定犯罪所得之來源、去向及所在之作用，須待款項遭
    提領後，始產生掩飾、隱匿之結果。故而，行為人提供金融
    帳戶提款卡及密碼，若無參與後續之提款行為，即非洗錢防
    制法第2條第2款所指洗錢行為，無從成立一般洗錢罪之直接
    正犯；又金融帳戶乃個人理財工具，依我國現狀，申設金融
    帳戶並無任何特殊限制，且可於不同之金融機構申請多數帳
    戶使用，是依一般人之社會通念，若見他人不以自己名義申
    請帳戶，反而收購或借用別人之金融帳戶以供使用，並要求
    提供提款卡及告知密碼，則提供金融帳戶者主觀上如認識該
    帳戶可能作為對方收受、提領特定犯罪所得使用，對方提領
    後會產生遮斷金流以逃避國家追訴、處罰之效果，仍基於幫
    助之犯意，而提供該帳戶之提款卡及密碼，以利洗錢實行，
    仍可成立一般洗錢罪之幫助犯（最高法院108年台上大字第3
    101號刑事裁定）。被告與其交付本案帳戶之詐騙集團成員
    素不相識，其主觀上當可預見提供金融帳戶供他人使用，可
    能淪為他人實施財產犯罪之工具，金流經由人頭帳戶被提領
    後將產生追溯困難之情，仍提供本案帳戶資料以利洗錢實行
    ，應成立幫助洗錢罪。檢察官認為被告所為構成洗錢罪之正
    犯，容有未洽，而此並未涉及法條變更，附此敘明。
(三)核被告所為，係犯刑法第30條第1項前段、第339條第1項之
    幫助犯詐欺取財罪，及刑法第30條第1項前段、洗錢防制法
    第14條第1項之幫助洗錢罪。被告以一提供本案帳戶之行為
    ，幫助詐騙集團分別詐欺告訴人王麒詮、曾厚勳、溫元昌財
    物及洗錢，並分別侵害其等之財產法益，均係以一行為觸犯
    數罪名，為想像競合犯，應依刑法第55條前段規定，從一重
    論以幫助洗錢罪。又被告為幫助犯，依刑法第30條第2項之
    規定，按正犯之刑減輕之；又被告於審判中自白洗錢犯罪，
    依洗錢防制法第16條第2項規定，減輕其刑，並依法遞減之
    。
三、法官考量刑度的理由：
    法官考量刑度的理由我國詐欺事件頻傳，嚴重損及社會治安
    及國際形象，而偵查機關因人頭帳戶氾濫，導致查緝不易，
    常見受害人求償無門，成為犯罪偵查之死角，相關權責機關
    無不透過各種方式極力呼籲及提醒，而被告對於重要之金融
    交易工具未能重視，亦未正視交付帳戶可能導致之嚴重後果
    ，而將帳戶之儲金簿、金融卡及密碼交付他人，並容任他人
    以該帳戶作為犯罪之工具，助長財產犯罪之風氣，致被害人
    受有財產上損害，造成社會互信受損，擾亂金融交易往來秩
    序，所為實不足取，惟念及被告能坦承犯行，尚有悔意，其
    並未實際參與詐欺取財之犯行，責難性較小，而本件告訴人
    所遭詐騙之金額亦無法從被告方面獲得賠償等一切情狀，量
    處如主文所示之刑，應足以反應被告此次行為之惡性。再者
    ，被告合於緩刑要件（刑法第74條第1項第1款），此有其臺
    灣高等法院被告前案紀錄表在卷可查，被告願意面對錯誤，
    也表示會賠償本案告訴人所受之損害，堪認被告經此偵審程
    序及刑之宣告，自當知所警惕，法官認為對其所宣告之刑以
    暫不執行為適當，則諭知緩刑5 年以啟自新，而法官斟酌被
    告與告訴人王麒詮等人提出之償還條件意見一致，為免被告
    於受緩刑宣告後未能依約履行，則依刑法第74條第2 項第3 
    款規定，同時諭知被告應於判決確定之日起3月內向告訴人
    王麒詮等人支付如附表所示之金額（相關匯款資料則已交付
    被告收存）。若被告不履行前揭條件及負擔，且情節重大足
    認原宣告之緩刑難收預期效果，而有執行刑罰之必要者，檢
    察官得依同法第75條之1 第1 項第4 款規定，聲請撤銷本件
    緩刑之宣告。
四、關於沒收：
    按犯罪所得，屬於犯罪行為人者，沒收之；前2項之沒收，
    於全部或一部不能沒收或不宜執行沒收時，追徵其價額。惟
    苟無犯罪所得，或無法證明有犯罪所得，自不生利得剝奪之
    問題。是以，在幫助犯之情形，倘若幫助犯並未因其幫助行
    為而獲得任何犯罪所得（如未自正犯處取得任何利益）或無
    法證明其有犯罪所得，自不生利得剝奪之問題，亦不需就正
    犯所獲得之犯罪所得而負沒收、追徵之責。查依本案依卷存
    證據，尚無從認定不明詐欺正犯將詐得之款項交付、朋分予
    被告，或另給予相關報酬，難認被告有從中獲取任何利得，
    自不得對之宣告沒收。
五、應適用之法律：
    刑事訴訟法第273 條之1 第1 項、第299 條第1 項前段、第
    310 條之2 、第454 條第2 項。
本案經檢察官吳文城提起公訴，檢察官莊珂惠到庭執行職務。 
中　　華　　民　　國　　110 　年　　2 　　月　　26　　日
                  刑事第一庭  法　官   王子榮
以上正本證明與原本無異。　　　　　
如不服本判決應於收受判決後 20 日內向本院提出上訴書狀，並
應敘述具體理由；其未敘述上訴理由者，應於上訴期間屆滿後
20 日內向本院補提理由書（均須按他造當事人之人數附繕本）
。「切勿逕送上級法院」。　　　　
                              書記官   黃佑怡
中　　華　　民　　國　　110 　年　　3 　　月　　2 　　日
附錄論罪科刑法條：
中華民國刑法第339條
（普通詐欺罪）
意圖為自己或第三人不法之所有，以詐術使人將本人或第三人之
物交付者，處5年以下有期徒刑、拘役或科或併科50萬元以下罰
金。
以前項方法得財產上不法之利益或使第三人得之者，亦同。
前二項之未遂犯罰之。

洗錢防制法第14條
有第二條各款所列洗錢行為者，處7年以下有期徒刑，併科新臺
幣5百萬元以下罰金。
前項之未遂犯罰之。
前二項情形，不得科以超過其特定犯罪所定最重本刑之刑。

附表、廖峻樘應賠償之金額
告訴人 新臺幣（下同） 王麒銓 500 曾厚勳 1500 溫元昌 2000 

附件：
臺灣雲林地方檢察署檢察官起訴書
                                     109年度偵字第5709號
                                                  6740號
                                                  7178號
　　被　　　告　廖峻樘　男　21歲（民國00年0月0日生）
　　　　　　　　　　　　住雲林縣○○鄉○○村0鄰○○00號
　　　　　　　　　　　　國民身分證統一編號：Z000000000號
上列被告因詐欺取財等案件，業經偵查終結，認應提起公訴，茲
將犯罪事實及證據並所犯法條分敘如下：
　　　  犯罪事實
一、廖峻樘得預見任意將金融機構帳戶交付他人使用，足供他人
    作為詐欺取財後收受被害人匯款，以遂其掩飾或隱匿犯罪所
    得財物目的之工具，竟仍基於洗錢之犯意及縱使有人利用其
    金融帳戶實施詐欺取財犯行，亦不違背其本意之幫助故意，
    於民國109年5月20日前某日，在不詳處所，將其所申辦之中
    華郵政股份有限公司二崙郵局0000000-0000000號帳戶(下稱
    郵局帳戶)之存摺、提款卡及密碼，提供予真實姓名年籍不
    詳之詐欺集團成員。嗣該詐欺集團收受前揭帳戶資料後，即
    與所屬詐欺集團成員，意圖為自己及第三人不法之所有，基
    於詐欺取財之犯意聯絡，於附表所示時間，向王麒詮、曾厚
    勳及溫元昌施以附表所示詐術，使其等均陷於錯誤，於附表
    所示時、地，匯款附表所示金額至上開郵局帳戶內，旋遭提
    領一空。
二、案經王麒詮、曾厚勳、溫元昌訴由雲林縣警察局西螺分局報
    告偵辦。
  　　　證據並所犯法條
一、證據清單
編號   證   據   名   稱    待     證     事     實 ㈠ 被告廖峻樘於偵查中之供述 被告矢口否認有何上開罪嫌，辯稱：該郵局及其他金融帳戶提款卡密碼都設定成生日，伊為找工作，於108年12月27日辦理補發後，將郵局提款卡密碼寫在紙上跟存摺資料放在一起，不知在何時地遺失等語。 ㈡ 證人即告訴人王麒詮於警詢之證述 告訴人王麒詮遭詐欺集團成員詐騙，匯款至被告郵局帳戶之事實。 ㈢ 證人即告訴人曾厚勳於警詢之證述 告訴人曾厚勳遭詐欺集團成員詐騙，匯款至被告郵局帳戶之事實。  網路通訊紀錄截圖、玉山銀行網路銀行交易截圖、玉山銀行提款卡影本  ㈣ 證人即告訴人溫元昌於警詢之證述 告訴人溫元昌遭詐欺集團成員詐騙，匯款至被告郵局帳戶之事實。  網路通訊紀錄截圖、網路銀行交易截圖  ㈤ 中華郵政股份有限公司二崙郵局0000000-0000000號帳戶之用戶基本資料、交易明細 佐證前開郵局帳戶為被告所申設及告訴人王麒詮等人匯款至該帳戶之事實。 
二、核被告所為，係犯洗錢防制法第 14 條第 1 項之洗錢、刑
    法第 30 條第 1 項、第 339 條第 1 項之詐欺取財等罪嫌
    。又被告以一行為提供上開帳戶之提款卡(含密碼)供詐騙集
    團使用，並造成被害人將受騙款項匯入詐騙集團提供之帳戶
    ，係以一行為同時觸犯洗錢罪、幫助詐欺取財2罪名，請依刑
    法第 55 條前段想像競合犯規定，從一重之洗錢罪嫌論處。
    另洗錢防制法第 14 條第 3 項規定「前二項情形，不得科
    以超過其特定犯罪所定最重本刑之刑」，因此本件最重本刑
    仍受到刑法第 339 條第 1 項之限制，附此敘明。
三、依刑事訴訟法第 251 條第 1 項提起公訴。
    此　致
臺灣雲林地方法院
中　　華　　民　　國　   109　　年　  11  　月   12 　日
                       檢　察　官   吳  文  城
本件證明與原本無異
中　　華　　民　　國　   109　　年　  11  　月　 17 　日
                       書  記  官   沈  麗  玲
所犯法條　　
洗錢防制法第 14 條
有各款所列洗錢行為者，處 7 年以下有期徒刑，併科新
臺幣 5 百萬元以下罰金。
前項之未遂犯罰之。
前二項情形，不得科以超過其特定犯罪所定最重本刑之刑。
中華民國刑法第 339 條
（普通詐欺罪）
意圖為自己或第三人不法之所有，以詐術使人將本人或第三人之
物交付者，處 5 年以下有期徒刑、拘役或科或併科 50 萬元以
下罰金。
以前項方法得財產上不法之利益或使第三人得之者，亦同。
前二項之未遂犯罰之。
附表：
編號 被害人 詐   騙   手   段 （民國） 匯款時間 (民國)   匯  款  地  點 匯款金額 (新臺幣) 匯  入  帳  戶 ⑴ 王麒詮 (提告) 詐欺集團成員於109年5月20日15時10分許，在臉書社團張貼販售水族冷水機之貼文，告訴人王麒詮看到貼文後與之聯絡而陷於錯誤，依指示匯款，嗣因告訴人匯款後即無法與對方聯絡，始知受騙 109年5月21日16時12分 於不詳處所，使用網路銀行匯款                        500元  被告郵局帳戶 ⑵ 曾厚勳 (提告) 詐欺集團成員於109年5月20日14時11分許，在臉書社團張貼販售水族箱燈具之貼文，告訴人曾厚勳看到貼文後與之聯絡而陷於錯誤，依指示匯款，嗣因告訴人遲未收到貨品，始知受騙 109年5月20日15時11分許 於不詳處所，使用網路銀行匯款  2,000元 被告郵局帳戶 ⑶ 溫元昌 (提告) 詐欺集團成員於109年5月20日12時許，在臉書社團張貼販售水族箱用具之貼文，告訴人溫元昌看到貼文後與之聯絡而陷於錯誤，依指示匯款，嗣因告訴人遲未收到貨品，始知受騙 109年5月22日7時28分許 於不詳處所，使用網路銀行匯款  1,500元 被告郵局帳戶